臺灣雲林地方法院刑事判決
110年度交訴字第44號
公  訴  人  臺灣雲林地方檢察署檢察官
被      告  廖俊明


            李冠穎



上列被告等因過失致死案件，經檢察官提起公訴（110年度偵字
第36號、第314號），於本院準備程序中，被告等就被訴事實為
有罪之陳述，經本院合議庭裁定由受命法官獨任進行簡式審判程
序，判決如下：
    主  文
廖俊明、李冠穎犯過失致人於死罪，各處有期徒刑陸月，如易科
罰金，均以新臺幣壹仟元折算壹日。均緩刑貳年。

    事  實
一、廖俊明(起訴書犯罪事實欄誤載為「廖俊民」，應予更正)於
    民國109年11月4日下午5時48分許，騎乘車牌號碼000-0000
    號普通重型機車，沿雲林縣二崙鄉民族路由北往南方向行使
    ，行經雲林縣○○鄉○○00○00號前之民族路與雲林縣○○鄉○○00○
    00號旁某產業道路口(下稱案發路口)時，本應注意無速限標
    誌或標線路段，行車時速不得超過50公里；行經無號誌之交
    岔路口，應減速慢行，作隨時停車之準備；汽車在同一車道
    行駛時，除擬超越前車外，後車與前車之間應保持隨時可以
    煞停之距離；汽車行駛時，駕駛人應注意車前狀況，並隨時
    採取必要之安全措施，而依當時天候晴、夜間有照明、柏油
    路面乾燥、無缺陷、無障礙物、視距良好等情形，並無不能
    注意之情事，竟疏未注意，以時速約72.6公里之速度超速直
    行，適鍾瑞松騎乘自行車(未裝設燈光)，亦沿民族路由北往
    南同向騎乘於廖俊明前方，廖俊明因而追撞鍾瑞松，致鍾瑞
    松人車倒地，倒臥在其行向路段之車道中線處。鍾瑞松倒地
    經過約19秒後，李冠穎駕駛車牌號碼0000-00號自用小客車
    ，沿民族路由北往南直行駛至，李冠穎本應注意車前狀況並
    隨時採取必要之安全措施，且當時亦無不能注意之情事，卻
    疏未注意貿然直行，其自用小客車當場輾壓倒地之鍾瑞松，
    鍾瑞松因此受有頭部外傷、肋骨骨折、腹腔破裂等傷害，於
    同日下午5時48分許，導致多重器官外傷性損傷當場死亡。
    廖俊明於肇事後經送醫，李冠穎則留待現場，向獲報前來處
    理之員警表明為肇事者而願接受裁判。
二、案經鍾瑞松之女鄭秀宓訴由雲林縣警察局西螺分局報告臺灣
    雲林地方檢察署(下稱雲林地檢署)檢察官相驗後簽分偵查起
    訴。
    理  由
一、本件被告廖俊明、李冠穎所犯係死刑、無期徒刑、最輕本刑
    為3年以上有期徒刑以外之罪，其等於準備程序就前揭被訴
    事實為有罪之陳述，經告知簡式審判程序之旨，並聽取公訴
    人與被告2人之意見後，依刑事訴訟法第273條之1第1項規定
    ，經本院合議庭裁定由受命法官獨任進行簡式審判程序審理
    。
二、認定犯罪事實所憑之證據及理由
  ㈠上開犯罪事實，業據被告2人於偵查及審判中坦承不諱（警卷
    第7頁至第13頁、偵第36號卷第31頁至第33頁、相卷第7頁至
    第10頁、第64頁至第66頁、本院卷第65頁至第73頁、第125
    頁至第128頁、第131頁、第132頁），並經告訴人鄭秀宓指
    訴在案（警卷第23頁至第27頁、相卷第66頁、第67頁），且
    有道路交通事故現場圖、道路交通事故調查報告表㈠㈡各1份
    、行車紀錄器擷圖照片10張、現場照片49張、相驗照片11張
    、公路監理電子閘門證號查詢汽車、機車駕駛人、車號查詢
    機車、汽車車籍資料各1紙、雲林地檢署相驗屍體證明書1紙
    、檢驗報告書暨所附相驗照片2張、相驗筆錄1份、本院勘驗
    筆錄1份、交通部公路總局嘉義區監理所110年3月9日函嘉雲
    區車輛行車事故鑑定會鑑定意見書1份在卷可稽（警卷第35
    頁至第39頁、第53頁至第123頁、相卷第22頁至第24頁、第6
    3頁、第68頁、第71頁至第75頁、偵第36號卷第16頁至第19
    頁、本院卷第69頁)。
　㈡行車速度，依速限標誌或標線之規定，無速限標誌或標線者
    ，行車時速不得超過50公里；行經無號誌之交岔路口，應減
    速慢行，作隨時停車之準備；汽車在同一車道行駛時，除擬
    超越前車外，後車與前車之間應保持隨時可以煞停之距離；
    汽車行駛時，駕駛人應注意車前狀況，並隨時採取必要之安
    全措施，為道路交通安全規則第93條第1項第1款、第2款、
    第94條第1項、第3項所明定。被告2人均領有合格駕駛執照
    ，其等騎乘機車、駕駛汽車自應注意上開規定，且當時現場
    天候晴，夜間有照明，柏油路面乾燥、無缺陷、無障礙物，
    視距良好，有前揭道路交通事故調查報告表㈠附卷可憑，並
    無不能注意之情事，而由道路交通事故現場圖所標示被告廖
    俊明機車與鍾瑞松自行車刮地痕可知，該2車發生碰撞地點
    係在案發路口，是被告廖俊明顯於通過案發路口時未減速慢
    行，反超速行駛，又未與前車即鍾瑞松自行車保持隨時可以
    煞停之距離，及疏於注意車前狀況，隨時採取必要之安全措
    施，因此由後擦撞鍾瑞松自行車；而被告李冠穎亦疏於注意
    車前狀況，隨時採取必要之安全措施，因此輾壓倒地之鍾瑞
    松，其等駕駛行為自有過失甚明。且本件交通事故，經送請
    交通部公路總局嘉雲區車輛行車事故鑑定會鑑定結果認為：
    「一、【第一階段】廖俊明駕駛普通重型機車，夜間行經無
    號誌交岔路口，未減速慢行，作隨時停車之準備，反超速行
    駛，由後擦撞前行腳踏自行車，衍生連環事故，為肇事主因
    。鍾瑞松騎乘腳踏自行車，夜間行經無號誌交岔路口，未開
    啟燈光（未裝設）且未靠右騎乘，為肇事次因。二、【第二
    階段】李冠穎駕駛自用小客車，夜間行經無號誌交岔路口，
    未注意車前狀況及減速慢行，作隨時停車之準備，由後撞擊
    輾壓已先行肇事倒地之腳踏自行車及駕駛人，為肇事主因。
    鍾瑞松騎乘腳踏踏自行車，夜間肇事後，倒臥於車道內，妨
    害車輛通行，為肇事次因。」有前開鑑定意見書1份在卷可
    按，就被告廖俊明有未減速慢行反超速行駛、未與前車保持
    隨時可以煞停之距離、未注意車前狀況採取必要之安全措施
    部分，及被告李冠穎未注意車前狀況採取必要之安全措施部
    分，亦與本院認定相同。從而，鍾瑞松因本件交通事故死亡
    之結果，係由被告2人之過失行為所致，其間乃具有相當因
    果關係，鍾瑞松對於本件車禍之發生縱亦有過失，對於本件
    車禍之發生具有肇事責任，然此僅為被告2人量刑時之參考
    及民事責任上過失比例問題，不因此即解免被告2人之罪責
    。
　㈢至上開鑑定意見雖認為被告李冠穎尚有行經無號誌交岔路口
    ，未減速慢行，作隨時停車之準備之過失，惟觀諸道路交通
    事故現場圖，鍾瑞松遭被告廖俊明撞擊後倒地位置已過案發
    路口約有18.9公尺遠，並非在案發路口處發生事故，故難認
    其有違反行經無號誌交岔路口，未減速慢行，作隨時停車之
    準備注意義務，併予說明。
　㈣綜上，被告2人之自白與事實相符，可信為真實。本件事證明
    確，被告2人犯行均堪認定，皆應依法論科。
三、論罪科刑之理由
  ㈠核被告2人所為，均係犯刑法第276條之過失致人於死罪。
  ㈡被告李冠穎於肇事後留待現場，於有偵查犯罪職權之機關或
    公務員發覺前，主動向到場處理之員警坦承其為車禍肇事之
    人，有雲林縣警察局西螺分局交通分隊道路交通事故肇事人
    自首情形紀錄表1份在卷可參（警卷第47頁），堪認被告李
    冠穎符合自首要件，爰依刑法第62條前段規定，減輕其刑。
    至於被告廖俊明於案發後由救護車送醫救治，警方獲報後到
    醫院時，被告廖俊明昏迷無法言語，而於車禍發生當日，警
    方調閱監視器後已得知被告廖俊明與鍾瑞松發生交通事故，
    被告廖俊明係於109年12月11日至西螺分局西螺交通小隊製
    作筆錄時始向警方供承發生交通事故，有雲林縣警察局西螺
    分局110年5月5日函暨職務報告1份在卷為憑(本院卷第45頁
    、第47頁)，是警方掌握確切證據足以合理懷疑被告廖俊明
    涉有本案犯罪嫌疑在先，被告廖俊明不符合自首之要件，併
    予敘明。
  ㈢爰審酌被告2人騎乘機車、駕駛汽車本應遵守交通法規，以保
    護自己及其他用路人之生命身體安全，竟疏未注意，肇致本
    件車禍發生，使鍾瑞松喪失寶貴生命，鍾瑞松之親屬更因此
    承受巨大傷痛，所為實有不該。另衡及被告2人犯後坦承犯
    行，其等過失情節，以及犯後均已與鍾瑞松之繼承人達成和
    解並均賠償完畢，有本院調解筆錄1份、公務電話紀錄1紙在
    卷可考(本院卷第121頁、第122頁、第145頁)；再考量被告2
    人均無刑事前科紀錄，有臺灣高等法院被告前案紀錄表2紙
    在卷可按（本院卷第139頁、第143頁），足認其等素行良好
    ，參以被告廖俊明因本案車禍受有創傷性顱內出血及顏面骨
    骨折、雙上肢及左下肢多處擦傷、頭皮撕裂傷及右臀擦傷等
    傷害，有彰化基督教醫療財團法人雲林基督教醫院診斷書1
    紙存卷可參（警卷第49頁），及其自陳大學畢業，在六輕工
    作，每月收入約新臺幣(下同)4萬5,000元，被告李冠穎自陳
    高中畢業，從事服務業，月薪約3萬元等一切情狀（本院卷
    第134頁），分別量處如主文所示之刑，並均諭知易科罰金
    之折算標準。
　㈣被告2人皆未曾受有期徒刑以上刑之宣告，有前開被告前案紀
    錄表2份存卷可查，且被告2人坦承犯行，並與被害人家屬達
    成和解，賠償完畢，足認被告2人經此偵審程序及刑之宣告
    ，當知所警惕，而無再犯之虞。本院認所宣告之刑，以暫不
    執行為適當，併依刑法第74條第1項第1款，均宣告緩刑2年
    。
據上論斷，應依刑事訴訟法第273條之1第1項、第299條第1項前
段，刑法第276條、第62條前段、第41條第1項前段、第74條第1
項第1款，判決如主文。
本案經檢察官黃立宇提起公訴；檢察官蔡少勳到庭執行職務。
中    華    民    國    110   年    9     月    28    日
                  刑事第二庭   法  官   黃麗竹 
以上正本證明與原本無異。 
如不服本判決，應於收受本判決後20日內向本院提出上訴書狀，
並應敘述具體理由。如未敘述上訴理由者，應於上訴期間屆滿後
20日內向本院補提理由書狀（均須按他造當事人之人數附繕本）
「切勿逕送上級法院」。
告訴人或被害人如不服判決，應備理由具狀向檢察官請求上訴，
上訴期間之計算，以檢察官收受判決正本之日起算。
                               書記官   黃巧吟　　　　　
中　　華　　民　　國　　110 　年　　9 　　月　　28　　日

附錄本案論罪科刑法條全文：
中華民國刑法第276條
因過失致人於死者，處5年以下有期徒刑、拘役或50萬元以下罰
金。